臺灣臺中地方法院刑事判決
111年度交易字第368號
公  訴  人  臺灣臺中地方檢察署檢察官
被      告  龎貴華



上列被告因公共危險等案件，經檢察官提起公訴（110 年度偵字
第39340 號），本院判決如下：
    主    文
龎貴華汽車駕駛人，無駕駛執照駕車，因過失傷害人，處拘役參
拾日，如易科罰金，以新臺幣壹仟元折算壹日。
    犯罪事實
一、龎貴華未曾考領普通重型機車駕駛執照，於民國110 年9 月
    11日下午5 時許起至同日晚間7 時許止，在臺中市西區美村
    路某公司內，飲用啤酒後，本應注意飲用酒類後其血液中酒
    精濃度達0.05%以上者，不得駕車，竟於同日晚間9 時許，
    騎乘車牌號碼000-000 號普通重型機車上路。嗣於同日晚間
    9 時13分許，行經臺中市中區光復路與大誠街之交岔路口時
    ，本應注意汽車行駛至交岔路口，於行進時應遵守燈光號誌
    ，且應注意車前狀況，並隨時採取必要之安全措施，而依當
    時天候晴、夜間有照明、路面鋪裝柏油、路面乾燥無缺陷、
    無障礙物、視距良好，並無不能注意之情事，卻因受酒精之
    影響而疏未注意，仍貿然向前行駛而闖越紅燈直行。適有黃
    品瑜騎乘車牌號碼000-0***號（車號詳卷）普通重型機車，
    由臺中市中區興中街往光復路方向直行而來（起訴書誤載為
    沿臺中市中區光復路由興中街直行），迨黃品瑜騎車行經上
    開交岔路口時，因無從預見龎貴華闖紅燈，致其避煞不及遂
    與龎貴華所騎前開機車發生碰撞，黃品瑜因而人車倒地，並
    受有前胸壁挫傷、右側膝部挫傷、右側食指挫傷併指甲損傷
    等傷害，而龎貴華亦倒地受傷，其後警方據報到場處理，將
    龎貴華送往澄清綜合醫院救治，於同日晚間某時許，由該醫
    院人員對龎貴華抽血檢驗，其結果為258mg/dl（即血液中酒
    精濃度為0.258%，所涉公共危險犯行，業經本院以111 年度
    交易字第368 號判決判處罪刑在案），始悉上情。
二、案經黃品瑜訴由臺中市政府警察局第一分局報告臺灣臺中地
    方檢察署檢察官偵查起訴。
    理    由
壹、程序事項
一、按法院認為應科拘役、罰金或應諭知免刑或無罪之案件，被
    告經合法傳喚無正當理由不到庭者，得不待其陳述逕行判決
    ，刑事訴訟法第306 條定有明文。被告龎貴華經本院合法傳
    喚，無正當理由不到庭，此有本院111 年7 月28日審判筆錄
    、同年8 月15日刑事報到單、同年8 月15日審判筆錄等在卷
    可稽（本院卷第243 至251 、277 、279 至284 頁），且本
    院認本案屬應科拘役刑之案件，依前開規定，爰不待其陳述
    ，逕行判決。
二、本判決所引用被告以外之人於審判外之陳述，檢察官、被告
    於本院準備程序、審理中均未聲明異議（本院卷第55至66、
    243 至251 、279 至284 頁），本院審酌該等證據資料作成
    之情況，核無違法取證或其他瑕疵，且與待證事實有關連性
    ，認為適當得為證據，依刑事訴訟法第159 條之5 規定，均
    有證據能力。
三、又本判決所引用之非供述證據，查無違反法定程序取得之情
    形，依刑事訴訟法第158 條之4 規定之反面解釋，均具有證
    據能力。
貳、實體認定之依據
一、上開犯罪事實，業經被告於警詢、檢察事務官詢問、本院準
    備程序、訊問、審理時坦承不諱（偵卷第37至40、149 至15
    1 頁，本院卷第55至66、215 至218 、243 至251 、279 至
    284 頁），核與證人即告訴人黃品瑜於警詢、檢察事務官詢
    問時所為證述大致相符（偵卷第41至42、139 、140 頁），
    並有道路交通事故補充資料表、監視器畫面截圖、警員職務
    報告、澄清醫院(BI)110 年9 月11日晚間10時34分生化報告
    、臺中市政府警察局舉發違反道路交通管理事件通知單、車
    輛詳細資料報表、證號查詢機車駕駛人之公路監理電子閘門
    資料、衛生福利部臺中醫院110 年9 月11日診斷證明書、道
    路交通事故現場圖、道路交通事故調查報告表㈠、㈡、案發現
    場及車損照片、告訴人受傷照片等件在卷可稽（核交卷第15
    、17至21頁，偵卷第35、49、51、55、57、59、61、63 、6
    7、69、71、73至91、93、95、97頁），足認被告之自白與
    事實相符，洵堪採為論罪科刑之依據。
二、又按汽車行駛時，駕駛人應注意車前狀況及兩車並行之間隔
    ，並隨時採取必要之安全措施，不得在道路上蛇行，或以其
    他危險方式駕車；汽車行駛至交岔路口，其行進、轉彎，應
    遵守燈光號誌之指示，道路交通安全規則第94條第3 項、第
    102 條第1 項第1 款分別定有明文。被告駕車外出，本應依
    循上開交通安全規定，不僅應遵守燈光號誌之指示，亦需注
    意車前狀況、隨時採取必要之安全措施，且依當時天候、路
    況、視距等客觀情形，並無不能注意之特別情事，竟未遵守
    交通號誌而闖越紅燈，貿然前行，致與告訴人所騎機車發生
    碰撞，被告駕車行為顯有過失。
三、再者，告訴人於本案交通事故發生後，旋於案發當日即110 
    年9 月11日晚間10時35分許至衛生福利部臺中醫院急診，此
    有衛生福利部臺中醫院110 年9 月11日診斷證明書在卷可稽
    （偵卷第63頁），從而，告訴人於案發後立即就醫診治，並
    經醫師診斷所見有如犯罪事實欄所載傷勢，確與案發時間密
    接；且依該診斷證明書記載有關告訴人所受之傷勢，實與一
    般人在毫無防備下，於摔車倒地、身體與柏油路面撞擊後所
    生之傷害情況相當，堪認告訴人經診斷所見之上揭傷害，確
    係在上開時、地，遭被告駕駛之車輛撞擊所致。是以，被告
    之過失駕車行為，與告訴人所受之傷害結果間，具有相當因
    果關係，洵足認定。
四、綜上所述，本案事證明確，被告上開犯行，堪以認定，應依
    法論科。
參、論罪科刑
一、按刑法總則之加重，係概括性之規定，所有罪名均一體適用
    ；刑法分則之加重，係就犯罪類型變更之個別犯罪行為予以
    加重，成為另一獨立之罪名。道路交通管理處罰條例第86條
    第1 項關於汽車駕駛人無照駕駛，因而致人受傷或死亡，依
    法應負刑事責任者，加重其刑至2 分之1 之規定，係就修正
    前刑法第276 條第1 項之過失致人於死罪、同條第2 項之業
    務過失致人於死罪，及修正前同法第284 條第1 項之過失傷
    害（及致重傷）罪、同條第2 項之業務過失傷害（及致重傷
    ）罪之基本犯罪類型，對於加害人為汽車駕駛人，於從事駕
    駛汽車之特定行為時，於無照駕駛因而致人受傷或死亡之特
    殊行為要件予以加重處罰，已就上述修正前刑法第276 條第
    1 、2 項及第284 條第1 、2 項各罪犯罪類型變更之個別犯
    罪行為予以加重，而成另一獨立之罪名，自屬刑法分則加重
    之性質（最高法院99年度台非字第198 號、105 年度台上字
    第1388號判決同此意旨）。被告於案發時並無普通重型機車
    駕駛執照卻仍騎車外出，且因其過失駕車行為，致告訴人受
    有前述之傷害結果等節，業認定如前，顯係無駕駛執照駕車
    無疑。　　
二、又按汽車駕駛人除酒醉駕車外，如另有上開條例第86條第1 
     項所定無駕駛執照駕車或行駛人行道或行經行人穿越道不
    依規定讓行人優先通行之應加重其刑之情形，因該條項之規
    定，係加重條件，就數種加重事項為列舉規定，既被規定在
    同一條項內，縱同時有數種該條項規定之加重情形，亦僅能
    加重一次，不能再遞予加重其刑（最高法院103 年度台上字
    第3473號判決意旨參照）。而行為人酒後駕車，有酒測值每
    公升0.25毫克之情形，又過失致人受傷時，因符合刑法第18
    5 條之3 第1 項第1 款之構成要件，已就其「酒醉駕車」之
    行為依此規定單獨處罰時，倘再認其「酒醉駕車」之行為，
    符合道路交通管理處罰條例第86條第1 項之規定，應依該條
    項之規定加重，就行為人「酒醉駕車」之單一行為顯有重複
    評價之嫌；衡以，刑法第185 條之3 既已經就酒後駕車部分
    特別規定為獨立之犯罪行為，且歷經數次修法加重刑責，顯
    見立法者就此類型犯罪危害非輕，自應逕論以較重之刑法第
    185 條之3 第1 項第1 款規定，與刑法第284 條第1 項規定
    予以併合處罰，就刑法第284 條之過失傷害部分，不再依道
    路交通管理處罰條例之規定加重。　　
三、核被告所為，係犯道路交通管理處罰條例第86條第1 項、刑
    法第284 條前段之汽車駕駛人無駕駛執照駕車而過失傷害罪
    。至被告雖另有道路交通管理處罰條例第86條第1 項所指「
    酒醉駕車」之情形，然揆諸前開說明，被告酒後駕車之行為
    既已成立刑法第185 條之3 第1 項第1 款之罪名予以處罰（
    此業經本院判處罪刑在案），為免重複評價，即不得就過失
    傷害部分，再適用道路交通管理處罰條例第86條第1 項「酒
    醉駕車」之規定，加重其刑，附此敘明。
四、公訴意旨雖認被告涉犯刑法第284 條前段之過失傷害罪嫌，
    並請求依道路交通管理處罰條例第86條第1 項規定加重被告
    刑責。惟未注意適用上開加重刑責之規定後，已成為另一獨
    立之罪名，而屬刑法分則加重之性質，業已涉及起訴罪名之
    變更，公訴意旨未慮及此，就被告此部分所為僅論以較輕之
    過失傷害罪並遽予起訴，自有可議。爰依刑事訴訟法第300 
     條規定，於社會基本事實同一之範圍內，變更起訴法條為
    道路交通管理處罰條例第86條第1 項、刑法第284 條前段之
    汽車駕駛人無駕駛執照駕車而過失傷害罪，本院並於準備程
    序、訊問、審裡時告知被告上開變更後之罪名（本院卷第56
     、215 、244 頁），已無礙於被告防禦權之行使。　　
五、刑之加重、減輕：　　
　㈠被告無駕駛執照駕車，因而致人傷害並依法應負刑事責任，
    就此部分應依道路交通管理處罰條例第86條第1 項規定，加
    重其刑。
　㈡另按刑法第62條前段規定：對於未發覺之罪自首而受裁判者
    ，得減輕其刑。上開自首之規定，係以對於未發覺之犯罪，
    在有偵查或調查犯罪職權之公務員知悉犯罪事實及犯人前，
    向職司犯罪偵（調）查之公務員告知其犯罪事實，且有接受
    法院裁判之主觀意思及客觀事實者，始克當之。苟犯罪行為
    人自首犯罪後，無正當理由拒不到案，或故意逃逸無蹤，經
    通緝始行歸案者，可見其顯無真正悔罪投誠而接受裁判之意
    思，即與自首之要件不符（最高法院109 年度台上字第653 
    號判決意旨參照）。本案交通事故發生後，報案人或勤指中
    心轉來資料未報明肇事人姓名，處理人員前往現場處理，而
    被告於肇事後、具有偵查犯罪權限之公務員尚未發覺上開犯
    行前，固在警員前往被告就醫之醫院處理時自首犯罪，有臺
    中市政府警察局道路交通事故肇事人自首情形紀錄表存卷足
    參（偵卷第101 頁），惟被告於本院行審理程序時，即因無
    故未到庭，於拘提未果後，經本院發布通緝始到案，並於本
    院訊問後，而命被告限制住居於臺中市○區○○路000 巷0  號
    5 樓之1 等情，有本院送達證書、刑事報到單、審判程序筆
    錄、拘票、警員拘提未獲報告書、通緝書、通緝案件移送書
    、解送人犯報告書、訊問筆錄、歸案證明書、限制住居書等
    在卷可憑（本院卷第117 、127 、129 、130 、139 至145 
    、151 至153 、171 、172 、173 、175 至209 、215 至21
    8 、219 、221 頁）。是以，被告縱向警方自首犯罪，然在
    本院審理期間因無故未到庭而遭本院通緝，顯見其並無接受
    裁判之主觀意思與客觀事實，可認被告所為與刑法第62條前
    段規定自首之要件不合，自無適用上開規定減輕其刑之餘地
    。
六、爰以行為人之責任為基礎，審酌被告乃具通常智識之成年人
    ，對於酒後不能駕車，及酒醉駕車之危險性，應有相當之認
    識，卻不恪遵法令，而於飲用酒類後，逞強騎車上路，顯然
    漠視自己安危，尤罔顧公眾之生命、身體、財產安全，所為
    誠屬不該；又被告未遵守交通規則，而使其餘用路人之生命
    、身體安全受有危險，亦不可取；並考量被告雖以賠償新臺
    幣（下同）1 萬6000元之條件與告訴人達成調解，然迄今僅
    賠償6000元予告訴人，有本院調解結果報告書、調解程序筆
    錄、審判筆錄、公務電話紀錄在卷可佐（本院卷第67、75 
    、76、250 、287 頁），及被告坦承犯行等犯後態度；參以
    ，被告此前有其餘不法犯行經法院論罪科刑之情，有臺灣高
    等法院被告前案紀錄表附卷為憑（本院卷第289 至299  頁
    ）；兼衡被告於警詢中自述高中畢業之智識程度、家庭經濟
    勉持之生活狀況、被告於本案所測得血液中酒精濃度為258m
    g/dl及其過失情節、告訴人因本案交通事故所受損害等一切
    情狀，量處如主文所示之刑，並諭知易科罰金之折算標準。
據上論斷，應依刑事訴訟法第299 條第1 項前段、第300 條、第
306 條，道路交通管理處罰條例第86條第1 項，刑法第11條前段
、第284 條前段、第41條第1 項前段，刑法施行法第1 條之1  
第1 項，判決如主文。
本案經檢察官李毓珮提起公訴，檢察官李濂到庭執行職務。 
中　　華　　民　　國　 111　　年　　9 　　月　　23　　日
                  刑事第十三庭　法　官  劉依伶
　　　　　　
以上正本證明與原本無異。
如不服本判決應於收受送達後20日內向本院提出上訴書狀，並應
敘述具體理由；其未敘述上訴之理由者，應於上訴期間屆滿後20
日內向本院補提理由書（均須按他造當事人之人數附繕本）「切
勿逕送上級法院」。
告訴人或被害人如不服判決，應備理由具狀向檢察官請求上訴，
上訴期間之計算，以檢察官收受判決正本之日起算。
　　　　                        書記官  盧弈捷
中　　華　　民　　國　 111　　年　　9 　　月　　23　　日
附錄本案論罪科刑法條：
道路交通管理處罰條例第86條
（刑責之加重及減輕）
汽車駕駛人，無駕駛執照駕車、酒醉駕車、吸食毒品或迷幻藥駕
車、行駛人行道或行經行人穿越道不依規定讓行人優先通行，因
而致人受傷或死亡，依法應負刑事責任者，加重其刑至二分之一
。
汽車駕駛人，在快車道依規定駕車行駛，因行人或慢車不依規定
，擅自進入快車道，而致人受傷或死亡，依法應負刑事責任者，
減輕其刑。

中華民國刑法第284條
因過失傷害人者，處1年以下有期徒刑、拘役或10萬元以下罰金
；致重傷者，處3年以下有期徒刑、拘役或30萬元以下罰金。